【裁判字號】    98,訴,74
【裁判日期】    980506
【裁判案由】    確認行政處分無效
【裁判全文】
高雄高等行政法院裁定
                                        98年度訴字第74號
原      告  甲○○
被      告  高雄縣鳥松鄉公所
代  表  人  乙○○  ○○
訴訟代理人  阮文泉  律師
上列當事人間確認行政處分無效事件，原告提起行政訴訟，本院
裁定如下：
    主  文
原告之訴駁回。
訴訟費用由原告負擔。
    理  由
一、按原告之訴有起訴不備其他要件者，行政法院應以裁定駁回
    之，行政訴訟法第107條第1項第10款定有明文。又「確認行
    政處分為無效及確認公法上法律關係成立或不成立之訴訟，
    非原告有即受確認判決之法律上利益者，不得提起之。其確
    認已執行完畢或因其他事由而消滅之行政處分為違法之訴訟
    ，亦同。」亦為同法第6條第1項所明定。準此，依行政訴訟
    法第6條規定提起之確認無效訴訟，僅得以行政處分為確認
    之對象。惟所謂行政處分，係指中央或地方機關就公法上具
    體事件所為之決定或其他公權力措施，而對外直接發生法律
    效果之單方行政行為；至縣（市）政府或鄉鎮市公所就其自
    治事項依自治條例授權訂定之法規為自治規則，並非就公法
    上具體事件所為之決定或其他公權力措施而對外直接發生法
    律效果之單方行政行為，自非行政處分，即不得以之作為確
    認無效訴訟之對象。再者，提起確認無效訴訟，請求確認者
    並非行政處分，則其起訴即屬不備其他要件，行政法院應以
    裁定駁回之。
二、本件原告不服被告訂定之「高雄縣鳥松鄉大華村、夢裡村、
    鳥松村等三村中區資源回收廠回饋基金管理要點暨各村執行
    小組設置要點」關於各村回饋金分配規定，於民國97年5月
    19日向被告申請確認「高雄縣鳥松鄉大華村、夢裡村、鳥松
    村等三村中區資源回收廠回饋基金管理要點暨各村執行小組
    設置要點」及被告依該要點所為96年11月22日鳥鄉民字第09
    60018229號函文分配回饋金之處分無效。經被告以97年6月
    2日鳥鄉民字第0970007636號函復謂：「．．．二、本所訂
    定之現行及修正後『高雄縣鳥松鄉大華村、夢裡村、鳥松村
    等三村中區資源回收廠回饋基金管理委員會及執行小組設置
    要點』，係依據『高雄市廢棄物處理場（廠）回饋金自治條
    例』第4條、第10條規定制訂之自治（行政）規則，本所依
    法本諸權責辦理，並無不合之處。三、本所鳥鄉民字第0960
    018229號函等之歷年分配回饋金之處分書（函），上揭文件
    皆為行政機關一般公文書，非屬行政處分書，依行政程序法
    第92條及第110條規定，無確認行政處分無效之適用」等語
    。原告不服，提起確認之訴，原訴之聲明，經本院於98年4
    月21日準備程序闡明為「確認被告所訂定之現行及修正前之
    『高雄縣鳥松鄉大華村、夢裡村、鳥松村等三村中區資源回
    收廠回饋基金管理委員會暨執行小組設置要點』暨被告96年
    11月22日鳥鄉民字第0960018229號函無效」，嗣原告於98年
    4月24日具狀變更訴之聲明為「被告依高雄市政府88年1月25
    日88高市府環四字第1617號令公布修正之『高雄市廢棄物處
    理場（廠）回饋金自治條例』第10條規暨高雄市政府88年11
    月20日（88）高市府環四字第37116號函與89年5月31日（89
    ）高市環中一字第1346號函辦理定之『高雄縣鳥松鄉大華村
    、夢裡村、鳥松村等三村中區資源回收廠回饋基金管理要點
    暨各村執行小組設置要點』及被告92年7月9日鳥鄉民字第09
    20010880號函、93年2月24日鳥鄉民字第0930002836號函、
    96年11月5日鳥鄉民字第0960017411號函報請高雄市政府審
    核、備查之『高雄縣鳥松鄉大華村、夢裡村、鳥松村等三村
    中區資源回收廠回饋基金管理要點暨各村執行小組設置要點
    』無效」。核其變更後訴之聲明，實質即為撤回原訴之聲明
    中關於請求確認「被告96年11月22日鳥鄉民字第0960018229
    號函無效」部分，核原告此部分訴之撤回，並無違反公益情
    事，依行政訴訟法第113條第1項前段及第114條第1項規定，
    本院自應准許。查原告變更後聲明求為判決確認：被告依高
    雄市政府88年1月25日88高市府環四字第1617號令公布修正
    之「高雄市廢棄物處理場（廠）回饋金自治條例」第10條規
    暨高雄市政府88年11月20日（88）高市府環四字第37116號
    函與89年5月31日（89）高市環中一字第1346號函辦理定之
    「高雄縣鳥松鄉大華村、夢裡村、鳥松村等三村中區資源回
    收廠回饋基金管理要點暨各村執行小組設置要點」及被告92
    年7月9日鳥鄉民字第0920010880號函、93年2月24日鳥鄉民
    字第0930002836號函、96年11月5日鳥鄉民字第0960017411
    號函報請高雄市政府審核、備查之「高雄縣鳥松鄉大華村、
    夢裡村、鳥松村等三村中區資源回收廠回饋基金管理要點暨
    各村執行小組設置要點」無效云云。惟首揭修正前、後之「
    高雄縣鳥松鄉大華村、夢裡村、鳥松村等三村中區資源回收
    廠回饋基金管理要點暨各村執行小組設置要點」係依「高雄
    市廢棄物處理場（廠）回饋自治條例」第10條第2項訂定，
    其性質核屬依自治條例授權訂定之自治規則（地方制度法第
    27條第1項規定參照），是該要點並非行政處分，原告即不
    得以之為確認無效訴訟之對象。原告提起本件確認之訴，其
    起訴屬不備其他要件，應以裁定駁回之。又依程序不合，實
    體不究之原則，原告之訴，既因程序不合，而予駁回，其實
    體上之主張，自無庸再予審論，併此敘明。
三、依行政訴訟法第107條第1項第10款、第104條、民事訴訟法
    第95條、第78條，裁定如主文。
中    華    民    國    98    年     5    月    6     日
              高雄高等行政法院第四庭
                          審判長法官  楊  惠  欽
                                法官  林  勇  奮
                                法官  蘇  秋  津
以上正本係照原本作成。
如不服本裁定，應於裁定送達後10日內以書狀敘明理由，經本院
向最高行政法院提出抗告（須按對造人數附具繕本）。
中    華    民    國    98    年     5    月    6     日
                              書記官  洪  美  智


司法院資訊處製作；財團法人民間司法改革基金會備份。
